臺灣新北地方法院刑事判決
111年度審交訴字第41號
公  訴  人  臺灣新北地方檢察署檢察官
被      告  范家仁


上列被告因公共危險案件，經檢察官提起公訴（111年度偵字第4
487號），被告於本院準備程序中就被訴事實為有罪之陳述，經
本院合議庭裁定由受命法官獨任進行簡式審判程序，判決如下：
    主  文
范家仁駕駛動力交通工具發生交通事故，致人傷害而逃逸，累犯
，處有期徒刑肆月，如易科罰金，以新臺幣壹仟元折算壹日。
    事  實
一、范家仁未考領有合法之小型車普通駕駛執照，於民國110年1
    0月27日5時1分許，駕駛車牌號碼000-0000號自用小客車，
    沿新北市三峽區三樹路往大德路方向行駛，行經三樹路與龍
    埔路交岔路口時，本應注意汽車行駛時，在無速限標誌或標
    線之路段，行車時速不得超過50公里，且駕駛人應注意車前
    狀況，隨時採取必要之安全措施，而依當時情況，並無不能
    注意之情事，竟以行車時速70公里之速度超速行駛，且疏未
    注意車前狀況貿然前行，適凌錦勝駕駛車牌號碼000-0000號
    自用小客車，沿新北市三峽區龍埔路往大學路方向行駛，行
    經上開交岔路口右轉進入三樹路，二車閃避不及發生碰撞，
    致凌錦勝受有左胸壁挫傷、頭皮挫擦傷之傷害（范家仁所涉
    過失傷害罪嫌部分，業經凌錦勝撤回告訴，由本院另為不受
    理判決）。詎范家仁明知駕駛動力交通工具發生交通事故致
    人傷害，應即採取救護或其他必要之措施，且以本件交通事
    故撞擊力道之大，應可預見駕駛凌錦勝將因此事故受有傷害
    ，竟仍基於肇事逃逸之不確定故意，未盡其救護義務，亦未
    留下聯絡方式，或停留現場等候警方處理，即逕自棄車後搭
    乘計程車逃離現場。嗣經警方調閱監視器錄影畫面後，始循
    線查悉上情。
二、案經凌錦勝訴由新北市政府警察局三峽分局報告臺灣新北地
    方檢察署檢察官偵查起訴。　　　
　　理  由
壹、程序方面：
    本件被告范家仁所犯係死刑、無期徒刑、最輕本刑為3年以
    上有期徒刑以外之罪，其於準備程序中就被訴事實為有罪之
    陳述，經法官告知簡式審判程序之旨，並聽取公訴人及被告
    之意見後，依刑事訴訟法第273條之1第1項規定，由本院合
    議庭裁定由受命法官獨任進行簡式審判程序，且依刑事訴訟
    法第273條之2及第159條第2項規定，不適用傳聞法則有關限
    制證據能力之相關規定，合先敘明。
貳、實體方面：
一、上揭犯罪事實，業據被告范家仁於警詢時、本院準備程序及
    審理時均坦承不諱，核與證人即告訴人凌錦勝、證人史昆長
    於警詢時之證述相符，並有行天宮醫療志業醫療財團法人恩
    主公醫院乙種診斷證明書、新北市政府警察局三峽分局疑似
    道路交通事故肇事逃逸追查表各1紙、監視器錄影畫面截圖
    照片12張、道路交通事故現場圖、道路交通事故調查報告表
    ㈠、㈡各1份、道路交通事故照片36張、道路交通事故肇事人
    自首情形記錄表1份、新北市政府警察局舉發違反道路交通
    管理事件通知單、車輛詳細資料報表、證號查詢汽車駕駛人
    各2份在卷可稽（見偵查卷第23至37、43、47至89、95、117
    至123頁）。按行車速度，依速限標誌或標線之規定，無速
    限標誌或標線者，行車時速不得超過50公里；汽車行駛時，
    駕駛人應注意車前狀況，並隨時採取必要之安全措施，道路
    交通安全規則第93條第1項第1款、第94條第3項分別定有明
    文。案發當時，被告為具有通常常識、心智正常之成年人，
    對於上開交通規則不容諉為不知，而觀諸前揭卷附道路交通
    事故調查報告表㈠所載，案發當時天候晴、晨光、柏油路面
    乾燥無缺陷、無障礙物、視距良好，足見被告並無不能注意
    之情事，竟以超過行車速限50公里之行車時速70公里超速行
    駛，且疏未注意車前狀況而肇事，被告之駕駛行為具有過失
    ，至為灼然。綜上所述，足認被告之自白核與事實相符，應
    可採為認定事實之依據。本案事證明確，被告犯行堪予認定
    ，應依法論科。
二、論罪科刑：
　㈠核被告所為，係犯刑法第185條之4第1項前段之駕駛動力交通
    工具發生交通事故致人傷害而逃逸罪。
  ㈡被告前因賭博案件，經臺灣彰化地方法院109年度易字第719
    號判決判處有期徒刑2月確定，於110年2月23日執行完畢，
    此有臺灣高等法院被告前案紀錄表1份在卷可憑，被告於上
    開有期徒刑執行完畢後5年以內，故意再犯本件有期徒刑以
    上之罪，為累犯。然該構成累犯之犯罪事實，與本案犯罪事
    實，係屬不同種類之犯罪型態，縱被告於前開有期徒刑執行
    完畢後再犯本案，亦難認為被告所為本案犯行有何特別之惡
    性或對刑罰反應力薄弱之情形，本院認為於本罪之法定刑度
    範圍內，審酌犯罪情節、各項量刑事由後，已足以充分評價
    被告所應負擔之罪責，尚無加重法定本刑之必要，爰依司法
    院釋字第775號解釋意旨，裁量不予加重最低本刑。
　㈢又按刑法第185條之4第1項前段之法定刑為「6月以上5年以下
    有期徒刑」，然同為肇事逃逸者，其原因動機不一，犯罪情
    節未必盡同（如擦挫傷、撕裂傷、骨折、出血等），其肇事
    逃逸行為所造成危害社會之程度自屬有異，法律科處此類犯
    罪，所設之法定最低本刑卻同為「6月以上有期徒刑」，不
    可謂不重；於此情形，倘依其情狀處以6月以下有期徒刑，
    即足以懲儆，並可達防衛社會之目的者，自非不可依客觀之
    犯行與主觀之惡性二者加以考量其情狀，是否有可憫恕之處
    ，適用刑法第59條之規定酌量減輕其刑，期使個案裁判之量
    刑，能斟酌至當，符合比例原則。查，被告固於肇事致人受
    傷後未為適當之救護即逕自棄車逃離現場，然告訴人因被告
    肇事所受之傷害為左胸壁挫傷、頭皮挫擦傷，傷勢非重，且
    本件事故發生地點為新北市三峽區三樹路與龍埔路交岔路口
    ，附近即為住宅及店家，事發時間為5時1分許，是告訴人於
    此情形下，通常應可獲得其他用路人或住戶較高之即時救助
    機率，可認被告逃逸行為對告訴人所可能衍生危害之程度及
    對社會造成之風險相對較輕，輔以被告於案發後已與告訴人
    達成調解，願分期賠償告訴人損失，告訴人亦對其撤回過失
    傷害告訴，此有本院調解筆錄、刑事撤回告訴狀各1份在卷
    可稽，可見其深具悔意，惡性實非重大，是綜觀本案犯罪情
    狀，並考量被告客觀犯行、主觀惡性及其犯罪所生結果，應
    認被告犯行雖為法所不許，惟犯罪情節較為輕微，若須為此
    承擔該罪法定最低本刑即6月以上有期徒刑（已屬得易科罰
    金之刑度上限），恐嫌過苛，在客觀上足以引起一般人普遍
    之同情，而有情輕法重、堪予憫恕之處，爰依刑法第59條之
    規定，酌量減輕其刑。
　㈣爰審酌被告明知以本件交通事故撞擊力道之大，應可預見已
    致告訴人受傷，竟仍逕自棄車逃離現場，顯然欠缺尊重用路
    人生命安全之觀念，惟念其犯後始終坦承犯行，態度尚可，
    且業與告訴人成立調解，願分期賠償告訴人之損失，告訴人
    亦對其撤回過失傷害告訴，被告犯罪所生之危害已獲減輕，
    並兼衡其犯罪之動機、目的、手段，自陳國中畢業之智識程
    度，現從事臨時工工作、須撫養母親之生活狀況等一切情狀
    ，量處如主文所示之刑，並諭知如易科罰金之折算標準，以
    資懲儆。
據上論斷，應依刑事訴訟法第273條之1第1項、第299條第1項前
段，刑法第185條之4第1項前段、第47條第1項、第59條、第41條
第1項前段，判決如主文。
本案經檢察官葉育宏提起公訴，經檢察官張啓聰到庭執行職務。
中　　華　　民　　國　　111 　年　　4 　　月　　20　　日
                  刑事第二十五庭  法  官      曾淑娟
如不服本判決，應於判決送達後20日內敘明上訴理由，向本院提
出上訴狀 (應附繕本) ，上訴於臺灣高等法院。其未敘述上訴理
由者，應於上訴期間屆滿後20日內向本院補提理由書「切勿逕送
上級法院」。
　                                書記官       王若安
中　　華　　民　　國　　111 　年　　4 　　月　　21　　日
附錄本案論罪科刑法條全文：
中華民國刑法第185條之4
駕駛動力交通工具發生交通事故，致人傷害而逃逸者，處6月以
上5年以下有期徒刑；致人於死或重傷而逃逸者，處1年以上7年
以下有期徒刑。
犯前項之罪，駕駛人於發生交通事故致人死傷係無過失者，減輕
或免除其刑。